【裁判字號】    90,訴,441
【裁判日期】    901003
【裁判案由】    毒品危害防制條例
【裁判全文】
臺灣臺北地方法院刑事判決                            九十年度訴字第四四一號
    公  訴  人  臺灣臺北地方法院檢察署檢察官
    被      告  乙○○
右列被告因違反毒品危害防制條例案件，經檢察官提起公訴（九十年度毒偵字第二三
三、二六六號）及移送併案審理（九十年度毒偵字第九九一號），本院判決如左：
    主  文
乙○○連續施用第一級毒品，累犯，處有期徒刑拾月。又連續施用第二級毒品，累犯
，處有期徒刑拾月，扣案之第二級毒品安非他命貳小包（驗餘淨重共計零點貳陸公克
）沒收銷毀之，吸食器壹組沒收之。應執行有期徒刑壹年陸月，扣案之第二級毒品安
非他命貳小包（驗餘淨重共計零點貳陸公克）沒收銷毀之，吸食器壹組沒收之。
    事  實
一、乙○○於民國八十六年間，因違反麻醉藥品管理條例案件，經本院於八十七年三
    月二十日以八十六年度少連易字第五號判處有期徒刑七月確定，於八十八年二月
    十五日執行完畢，猶不知悔改，復於八十七、八十八年間因施用毒品案件，經本
    院分於八十七年七月九日、八十八年七月七日以八十七年度毒聲字第四四八號（
    起訴書誤載為第一二四三七號）、八十八年度毒聲字第一五九八號裁定送觀察、
    勒戒後，認無繼續施用毒品之傾向，業經臺北地方法院檢察署檢察官先後於八十
    七年八月二十四日以八十七年度偵字第九八０六號、八十八年八月三十日以八十
    八年度毒偵字第一九五、偵字第一０一二七、一二五八八號為不起訴處分確定。
    嗣乙○○於五年內復分別基於施用第一級毒品海洛因及第二級毒品安非他命之概
    括犯意，於如附表編號一所示之時間、地點以不詳之方法連續施用第一級毒品海
    洛因，並於如附表編號二所示之時間、地點，以持打火機燃燒置於玻璃球內之安
    非他命之方法連續施用第二級毒品安非他命，嗣為警於九十年一月九日二十二時
    許，在台北縣新店市○○路九十二巷口查獲，並當場扣得乙○○持有之第二級毒
    品安非他命二小包（驗餘淨重０．二六公克）；乙○○復於九十年一月二十九日
    十六時五十分許在台北縣新店市○○路九十二巷五號五樓為警查獲，並當場扣得
    乙○○所有供施用安非他命所用之吸食器一組及另案被告丙○○所有之第二級毒
    品安非他命一小包（驗餘淨重０點一公克）及吸食器一組；乙○○再於九十年二
    月二十二日二十三時許為警在臺北市○○區○○路三段二十四號查獲。
二、案經臺北市政府警察局萬華分局、大安分局、文山第一分局報請臺灣臺北地方法
    院檢察署檢察官偵查起訴及移送併案審理。
    理  由
一、（一）訊據被告乙○○對於右揭時、地連續施用第二級毒品安非他命之犯罪事實
    坦承不諱 (參本院九十年四月十九日、五月二十三日、七月十一日、八月二十三
    日訊問筆錄、同年九月十九日審判筆錄)，並有被告所有之第二級毒品安非他命
    二小包（淨重０．二六公克）及安非他命吸食器一組扣案可證，而前開二小包毒
    品經臺北市政府警察局萬華分局依聯勤二０四廠製造之煙毒品檢驗Ａ包試劑初步
    檢驗結果，確呈安非他命反應，有該局查獲毒品危害防制條例毒品初步鑑驗報告
    單附卷可稽，而被告於九十年一月九日二十三時許、同年月二十九日二十二時許
    、同年二月二十二日二十三時許經警採尿送臺北市立療養院以酵素免疫分析法、
    薄層層析法檢驗均呈安非他命陽性反應，前二次採尿之結果經送法務部調查局以
    螢光偏極免疫分析法、氣相層析質譜儀分析法複驗結果，亦呈甲基安非他命陽性
    反應，有臺北市立療養院煙毒尿液檢驗報告書三紙及法務部調查局九十年六月五
    日（九０）陸（一）字第九００三０八七三號鑑驗通知書二紙在卷足憑，足徵被
    告之自白與事實相符，應堪採信。（二）訊據被告否認於如附表編號一所示之時
    間、地點以不詳之方法連續施用海洛因，辯稱：伊於九十年一月二十三日至二十
    九日某日間曾持朱煜凱之健保卡至財團法人天主教耕莘醫院（以下簡稱耕莘醫院
    ）照頭部Ｘ光及頭部傷口縫合，曾打麻醉藥並服用某些藥物，可能因此造成驗尿
    結果呈嗎啡陽性反應云云，經查被告於九十年一月九日二十三時許經警採集之尿
    液經送台北市立療養院以酵素免疫分析法、薄層層析法檢驗結果雖呈嗎啡陰性反
    應，惟被告於九十年一月二十九日二十二時許經警採集之尿液經送臺北市立療養
    院以酵素免疫分析法、薄層層析法驗驗結果，呈嗎啡陽性反應，有臺北市立療養
    院前揭九十年一月二十九日、二月二十日煙毒尿液檢驗報告書二紙在卷足憑，且
    經本院將被告前開二次尿液送法務部調查局以螢光偏極免疫分析法、氣相層析質
    譜儀分析法複驗，均呈嗎啡陽性反應，有該局九十年六月五日（九０）陸（一）
    字第九００三０八七三號檢驗通知書在卷可稽，而海洛因經注射入人體後，約百
    分之八十於二十四小時內自尿中排出，一般而言，尿液中能否驗出嗎啡陽性反應
    與其投與量、投與途徑、採尿時間、個人體質及檢驗方法之靈敏度有關，國外曾
    有文獻報導注射六毫克之海洛因鹽酸鹽，其代謝物嗎啡之平均可檢出時限約為二
    十六小時（參照行政院衛生署藥物食品檢驗局（八一）藥檢壹字第八一一四八八
    五號函），而目前常使用的尿液安非他命或嗎啡篩檢方式包括酵素免疫分析法、
    薄層色層分析法、及放射免疫分析法，在文獻報告中，確實有藥物或食物因交叉
    反應，可在尿液測試中產生偽陽性之安非他命或嗎啡反應，但利用精密的儀器分
    析，將可排除偽陽性之可能，因此篩檢結果必須進一步確認，目前最常採用之確
    認方法為氣相層析質譜儀，此乃因在良好的條件下，以氣相層析質譜儀作藥物及
    其代謝產物之定性及定量分析，幾乎不會有偽陽性反應產生（參照行政院國軍退
    除役官兵管理委員會臺北榮民總醫院八十三年四月七日（八三）北總內字第三０
    五九號函），被告九十年一月九日所採尿液經台北市立療養院以前揭方法檢驗雖
    呈嗎啡陰性反應，惟氣相層析質譜儀分析法分析法既為目前醫學界所公認最精密
    之鑑驗方法，自應以法務部調查局前揭複驗結果為準，且經本院函財團法人天主
    教耕莘醫院查詢相關病歷結果，被告於九十年一月二十三日至二十九日間亦無持
    「朱煜凱」健保卡之就醫紀錄，有該院九十年六月二十六日耕醫事字第五九八號
    函在卷足憑，被告前開所辯係事後卸責之詞，不足採信。（三）縱上所述，被告
    於如附表編號一、二所示之時間、地點連續施用第一級毒品海洛因及第二級毒品
    安非他命之犯行均堪認定。又被告於八十七、八十八年間因施用毒品案件，經本
    院分別以八十七年度毒聲字第四四八號、八十八年度毒聲字第一五九八號裁定送
    觀察、勒戒後，認無繼續施用毒品之傾向，業經臺北地方法院檢察署檢察官先後
    以八十七年度偵字第九八０六號、八十八年度毒偵字第一九五、偵字第一０一二
    七、一二五八八號為不起訴處分確定，此有臺灣高等法院檢察署刑案紀錄簡覆表
    附卷可按；是被告於前次施用毒品案件經不起訴處分確定後，五年內三犯本件連
    續施用第一級毒品海洛因及第二級毒品安非他命之罪，事證明確，應依法論科。
    又被告雖聲請本院傳訊證人丙○○、甲○○，惟證人丙○○、甲○○經本院傳、
    拘均無法到庭，且本件事證已臻明確已如前述，證人丙○○、甲○○均無訊問之
    必要，附此敘明。
二、按海洛因係毒品危害防制條例第二條第一款所稱之第一級毒品、安非他命係毒品
    危害防制條例第二條第二項第二款所稱之第二級毒品，核被告乙○○施用海洛因
    之行為，係犯毒品危害防制條例第十條第一項之施用第一級毒品罪、施用安非他
    命之行為，係犯毒品危害防制條例第十條第二項之施用第二級毒品罪，而被告持
    有海洛因及安非他命後，進而施用，其持有之低度行為應被施用之高度行為所吸
    收，不另論其持有第一、二級毒品罪。又被告多次非法施用海洛因及安非他命之
    行為，時間緊接，反覆為之，所犯又係同一罪名之罪，顯係基於概括犯意為之，
    均為連續犯，應分依刑法第五十六條之規定論以一罪，並加重其刑。又被告於八
    十六年間，因違反麻醉藥品管理條例案件，經本院於八十七年三月二十日以八十
    六年度少連易字第五號判處有期徒刑七月確定，並於八十八年二月十五日執行完
    畢，有臺灣高等法院檢察署刑事案件紀錄簡覆表在卷可按，其於五年內再犯本件
    最重本刑為有期徒刑以上之罪，為累犯，應分依刑法第四十七條之規定就連續施
    用海洛因及連續施用安非他命犯行遞加重其刑。被告所犯毒品危害防制條例第十
    條第一項及第二項之罪，犯意各別、行為互殊，應分論併罰。公訴意旨雖未論及
    被告自九十年一月三十日交保後至同年二月二十二日止連續施用安非他命之犯行
    ，然該部分事實與公訴人起訴事實既具有連續犯之裁判上一罪關係，應為起訴效
    力所及，本院自應併予審究，附此敘明。爰審酌被告素行不佳有臺灣高等法院檢
    察署刑案紀錄簡覆表在卷足憑，於勒戒處所勒戒完畢後，未把握自新機會，又再
    次施用足以導致人體機能發生依賴性、成癮性及抗藥性等障礙之海洛因及安非他
    命；惟念其坦承部分犯行，及其本件施用毒品行為之次數等情狀，分別量處如主
    文所示之刑，並定其應執行之刑。
三、末查，扣案之第二級毒品安非他命二小包（驗餘淨重零點二六公克）係毒品危害
    防制條例第二條第二項所規定之第一級毒品，應依毒品危害防制條例第十八條第
    一項前段之規定沒收銷燬之。而扣案之吸食器一組可供多種用途使用，並非專供
    施用毒品之用具，惟仍屬被告所有供犯罪所用之物，業據被告供述在卷（見本院
    九十年七月十一日訊問筆錄，並經證人丙○○、甲○○於警訊中證述屬實），應
    依刑法第三十八條第一項第二款宣告沒收之。至在台北縣新店市○○路九十二巷
    五號五樓所扣之安非他命一小包（驗餘淨重０點一公克），雖係毒品，然係另案
    被告丙○○所有並非被告所有，在該處所扣得之另一組吸食器，亦係另案被告丙○○所有，非被告所有供其犯罪所用之物，業據另案被告丙○○供承在卷（見九
    十年毒偵字第二六六號偵查卷宗第八頁），客觀上亦無其他證據前揭扣案物品係
    被告所有供其犯罪之用物，爰不於本件判決內為沒收銷毀或沒收之諭知，併此敘
    明。
據上論斷，應依刑事訴訟法第二百九十九條第一項前段、毒品危害防制條例第十條第
一項、第二項、第十八條第一項前段，刑法第十一條前段、第五十六條、第四十七條
、第三十八條第一項第二款、第五十一條第五款，判決如主文。
本案經檢察官邱舜韶到庭執行職務
中      華      民      國      九十      年      十      月      三    日
                                  臺灣臺北地方法院刑事第五庭
                                      審判長法官  廖紋妤
                                            法官  劉亭柏
                                            法官  李家慧
右正本證明與原本無異。
如不服本判決，應於判決送達後十日內向本院提出上訴狀(應抄附繕本)。告訴人或被
害人如對於本判決不服者，應具備理由請求檢察官上訴，其上訴期間之計算係以檢察
官收受判決正本之日期為準。
                                          書記官  黃秀琴
中      華      民      國      九十      年      十  月      三    日
  附表：
┌──┬─────────────┬─────────┬─────────
│編號│  時間                    │地點              │ 附註
├──┼─────────────┼─────────┼─────────
│一、│九十年一月九日二十三時許採│不詳              │ 連續施用海洛因
│    │尿前回溯二十六小時內某時點│                  │
│    │及九十年一月二十九日二十二│                  │
│    │時許採尿前回溯二十六小時內│                  │
│    │某時點（均扣除查獲時至採尿│                  │
│    │止之時間）                │                  │
├──┼─────────────┼─────────┼─────────
│二、│八十九年十二月中旬某日起至│臺北縣新店市○○路│ 連續施用安非他命
│    │九十年二月二十二日止      │九十二巷五號五樓  │
└──┴─────────────┴─────────┴─────────
附錄本案論罪科刑法條全文：
毒品危害防制條例第十條：
施用第一級毒品者，處六月以上五年以下有期徒刑。
施用第二級毒品者，處三年以下有期徒刑。
毒品危害防制條例第十八條：
查獲之毒品及專供製造或施用毒品之器具，不問屬於犯人與否，均沒收銷燬之。但合
於製藥或研究之用者，得不予銷燬。
前項合於醫藥或研究用毒品或器具之管理辦法，由法務部會同行政院衛生署定之。


司法院資訊處製作；財團法人民間司法改革基金會備份。
